【裁判字號】    97,交聲,1132
【裁判日期】    971231
【裁判案由】    聲明異議
【裁判全文】
臺灣臺南地方法院交通事件裁定    97年度交聲字第1132號
移送機關    交通部公總局嘉義區監理所臺南監理站
異議人即
受處分人    甲○○
上列受處分人因違反道路交通管理處罰條例案件，對於交通部公
路總局嘉義區監理所台南監理站民國97年11月6日所為之裁決處
分（處分案號：嘉監南字第裁74-S00000000號），聲明異議，本
院裁定如下：
    主  文
異議駁回。
    理  由
一、原處分意旨略以：異議人即受處分人甲○○（下稱異議人）
    ，所有之車牌號碼H79-367號重機車，於民國（下同）97年
    10月14日22時25分許，在新興路與夏林路交岔路口，因擅自
    減少原規格設備（照後鏡設備不全），經台南市警警察局交
    通隊員警依違反道路交通管理處罰條例第16條第1項第2款之
    規定，製單舉發，嗣經交通部公路總局嘉義區監理台南監理
    站（下稱移送機關），以其違規事實明確，乃依道路交通管
    理處罰條例第16條第1項第2款之規定，裁處異議人罰鍰新台
    幣900 元。
二、本件聲明異議意旨略以：異議人於97年10月24日22時25分在
    新興路與夏林路交岔路口被員警攔下告知異議人闖紅燈而開
    單，當時因發生爭執，未有實質證據，當下員警又另行開立
    罰單（即後照鏡設備不全）寫成擅自減少原設備，試問警察
    可否因個人情緒而隨便開單？為此，提出聲明異議，請求撤
    銷原處分等語。
三、按汽車有除頭燈外之燈光、雨刮、喇叭、照後鏡、排氣管、
    消音器設備不全或損壞不予修復，或擅自增、減、變更原有
    規格致影響行車安全之情形者，處汽車所有人新臺幣九百元
    以上一千八百元以下罰鍰，道路交通管理處罰條例第16條第
    1項第2款定有明文；又按機器腳踏車亦屬汽車之一類，道路
    交通安全規則第3條第6款前段亦定有明文。
四、經查：
  (一)移送機關指稱異議人所有牌照號碼H79-367號重機車，於上
    揭時、地遭警舉發，後照鏡設備不全，致影響行車安全，有
    台南市警察局97年10月14日南市警交字第S00000000號舉發
    違反道路交通管理事件通知單及舉發照片2幀在卷可稽，因
    此，異議人於上開時、地所有上開車輛有未裝設照後鏡之違
    規行為事實當可認定。
  (二)又照後鏡可使機器腳踏車之駕駛人於駕駛車輛時，得以輕易
    查知車輛後方情形，以確保行車安全，因此，若駕駛人所駕
    駛之機器腳踏車未裝設照後鏡，駕駛人即無從得以利用該照
    後鏡之設備，輕易查知車輛後方情形，當然影響行車安全，
    而該當於道路交通管理處罰條例第16條第1項第2款所稱之違
    規情形。從而，移送機關指稱異議人有擅自減少原規格設備
    之違規行為，自屬無誤。
五、綜上所述，異議人所有之上開車輛於上揭時、地有擅自減少
    原規格設備（未裝設照後鏡而影響行車安全）之違規行為，
    經移送機關依道路交通管理處罰條例第16條第1項第2款之規
    定，裁處異議人罰鍰新台幣900元，並無違誤，從而，異議
    人之異議為無理由，應予駁回。
六、據上論斷，應依道路交通管理處罰條例第87條第2項、道路
    交通案件處理辦法第19條，裁定如主文。
中    華    民    國    97    年    12    月    31    日
                     交通法庭   法  官   陳淑勤
以上正本證明與原本無異。
如不服本裁定，應於送達後5日內，向本院提出抗告狀。
                                書記官   謝國欽
中    華    民    國    97    年    12    月    31    日


司法院資訊處製作；財團法人民間司法改革基金會備份。
